【裁判字號】    90,交抗,761
【裁判日期】    901122
【裁判案由】    聲明異議
【裁判全文】
臺灣高等法院臺中分院刑事裁定                      九十年度交抗字第七六一號
    抗  告  人
    即受處分人  甲○○
右抗告人因違反道路交通管理處罰條例案件，不服臺灣南投地方法院中華民國九十年
九月二十八日裁定（九十年度交聲字第三六號），提起抗告，本院裁定如左：
    主  文
抗告駁回。
    理  由
一、本件抗告人即受處分人（以下稱抗告人）甲○○所有未經核准領有牌證之拼裝車
    輛，於民國九十年五月十八日上午九時三十分許，由案外人蔡志維駕駛，在南投
    縣竹山鎮○○路一三○之十五號前發生車禍而為警舉發，經移送原處分機關依道
    路交通管理處罰條例第十二條第一項第二款、第二項規定，裁處異議人新臺幣七
    千二百元罰鍰，並沒入拼裝車輛。案經抗告人向原審聲明異議。
二、原審裁定意旨略以：
（一）按拼裝車輛，未經核准領用牌照行駛者，處汽車所有人新臺幣三千六百元以上
      七千二百元以下罰鍰，並禁止其行駛，車輛並沒入之，道路交通管理處罰條例
      第十二條第一項第二款、第二項定有明文。
（二）抗告人於原審聲明異議意旨略以：（１）抗告人就遭沒入之拼裝車輛，領有使
      用牌證○八四二號，且係載運農作物行駛於鄉道，依未廢止之臺灣省拼裝車輛
      管理及取締要點第四條規定「有使用牌證拼裝車輛，經辦理登記後，得在本縣
      內使用，但以載運農產品及農用必需物資為限」，屬地方自治法令所許之範疇
      。（２）且該牌證名義人係林朝邦，九二一地震前都有繳牌照稅，地震後才沒
      有繳，繳費的收據地震後都不見了，系爭車輛也沒有辦過戶，所以現在還是林
      朝邦的名字，是我爸爸以前跟他買的，以前繳稅的時候也是用林朝邦的名義繳
      的，該拼裝車輛並非無使用牌證，原處分機關所為處分，屬認定事實之職權行
      使不當，為此聲明異議，請求撤銷原處分云云。
（三）經查：異議人雖提出其使用牌證○八四二號，並經提出本院勘驗屬實，惟該使
      用牌證○八四二號自民國七十二年起，均有陸續繳納牌照稅之紀錄（牌照稅每
      年繳納一次），惟最後一次係在八十六年，並於八十六年四月二十三日繳納完
      畢，且無任何過戶資料，業經本院函南投縣政府稅捐稽徵處以九十年九月十日
      九十投稅工字第四七三○○號函附卷可稽。是以異議人辯稱：九二一地震前都
      有繳牌照稅，地震後才沒有繳，即非事實。依據臺灣省拼裝車輛管理及取締要
      點第八條規定：「有使用牌證拼裝車輛有過戶情事者，應向該管縣（市）政府
      申請登記」，第三條復規定：「有使用牌證拼裝車輛，應依規定向當地稽徵機
      關繳納使用牌照稅，始得行駛」，前揭牌證既無辦理過戶之資料，名義人仍為
      林朝邦，於八十七年以後又未按規定每年繳納牌照稅，異議人僅係占有使用○
      八四二號牌證，並非已經核准領用牌照行駛甚明，是以異議人於前揭時地駕拼
      裝車輛行駛，自屬未經核准領用牌照行駛。故認原處分機關就異議人前開違規
      事實，援引首揭規定為如上裁決，核無不當，而認異議人之異議為無理由，予
      以駁回。
三、抗告意旨略以：
（一）依臺灣省拼裝車輛管理及取締要點第二條後段規定，使用牌證核發之對象為拼
      裝車輛，而依同要點第八條規定，拼裝車輛可自由轉讓，惟應辦理過戶登記。
      本件抗告人遭沒入之拼裝車輛與林朝邦於七十二年間所請領○八四二號使用牌
      證之拼裝車輛為同一拼裝車輛，抗告人係向林朝邦購買使用牌證○八四二號拼
      裝車輛，並連同該牌證一起受讓，所違反者僅為該要點第八條第一款未向主管
      機關申請登記之規定而已，而非原裁定理由所稱「僅係占用○八四二號使用牌
      證」。原審法院以原處分機關以道路交通管理處罰條例第十二條第一項第二款
      、第二項為處分並無不合，裁定駁回抗告人之異議，自屬不當。
（二）又前開取締要點第十六條固規定違反該要點之規定，依道路交通管理處罰條例
      及公路法相關規定處罰。本件抗告人就所有使用牌證第○八四二號之拼裝車輛
      ，固有因向林朝邦購買該拼裝車輛後未依規定辦理過戶手續及未繳納八十七年
      度以後之稅款之違規事項，然就此等違規事項，道路交通管理處罰條例並無沒
      入之處罰規定，故原處分機關誤以為抗告人所有之拼裝車輛未領有牌照，依道
      路交通管理處罰條例第十二條之規定所為裁處，顯屬違法。抗告人遭沒入之拼
      裝車輛，實係抗告人向林朝邦購買領有第○八四二號使用牌證之拼裝車輛，原
      審法院誤認抗告人僅係占有第○八四二號使用牌證，亦屬不當，為此提出抗告
      ，請求撤銷原裁定云云。
四、本院查：
（一）使用牌證第○八四二號、登記名義人林朝邦之拼裝車輛，依南投縣政府列管登
      記之資料及南投縣稅捐稽徵處之使用牌照稅繳款書內容所示，該拼裝車輛之車
      長為三百十三公分、車寬為一百五十三公分，且屬四輪車輛，此有南投縣政府
      稅捐稽徵處九十投稅工字第四七三○○號函所附使用牌證第○八四二號之登記
      資料一份及南投縣稅捐稽徵處農村拼裝運輸工具機動車輛使用牌照稅繳款書十
      四張在卷可憑。
（二）證人即警員林得如於本院調查時結證稱：系爭沒入之違規拼裝車輛，伊有量過
      車長、車寬，該拼裝車輛車長（車頭量至車尾）有六米三（即六百三十公分）
      ，車寬以車頭外圍下去量是二點二公尺（即二百二十公分），車尾寬度是二點
      二至二點三公尺（即二百二十公分至二百三十公分）之間，為六輪車輛；伊不
      知如何計算汽缸之總排氣量，亦不知沒入之車輛是否使用柴油，至於車身及引
      擎連續號碼則無法查到，肇事當時有四處查看該拼裝車輛但未看到牌證等語明
      確。並有事故現場搜證照片及警員林得如實地測量該車車長、車寬之照片共十
      一張在卷可稽。經核本件系爭沒入之拼裝車輛實際之車長、車寬，與抗告人所
      指使用牌證第○八四二號拼裝車輛之登記資料，於車長部分相差達三百公分左
      右，車寬部分則差約六、七十公分，且車胎數為六輪，而非登記資料所示之四
      輪。是以雖依前開之臺灣省拼裝車輛管理及取締要點第四條規定就有使用牌證
      之拼裝車輛經登記得於道路行駛，惟系爭沒入拼裝車輛之基本規格，與抗告人
      所提出使用牌證第○八四二號拼裝車輛之登記資料，顯有不符，足認本件遭舉
      發之拼裝車輛，並非原使用牌證第○八四二號之拼裝車輛，原審法院因而認定
      抗告人僅係占有該第○八四二號使用牌證，而沒入之拼裝車輛並無使用牌照，
      因而認定原處分機關依道路交通管理處罰條例第十二條第一項第二款、第二項
      所為處分並無不合，抗告人之聲明異議為無理由，予以駁回。經本院審核全卷
      ，原裁定依法確無不合，抗告人仍執前詞，指摘原裁定不當，洵無理由，抗告
      應予駁回。
五、據上論結，應依道路交通案件處理辦法第二十六條、刑事訴訟法第四百十二條，
    裁定如主文。
中      華      民      國      九十       年    十一     月   二十二   日
                                臺灣高等法院臺中分院刑事第四庭
                                      審判長法  官  洪  耀  宗
                                            法  官  劉  登  俊
                                            法  官  江  德  千
右正本證明與原本無異。
不得再抗告。
        書記官  吳  麗  琴
中      華      民      國      九十       年    十一     月   二十二   日
                                                                        Ｒ


司法院資訊處製作；財團法人民間司法改革基金會備份。
